【裁判字號】    88,易,1097
【裁判日期】    891011
【裁判案由】    竊盜
【裁判全文】
臺灣新竹地方法院刑事判決                        八十八年度易字第一０九七號
    公  訴  人  臺灣新竹地方法院檢察署檢察官
    被      告  戊○○
    選任辯護人  徐國楨
右列被告因竊盜案件，經檢察官提起公訴（八十八年度偵字第四二五三號），本院判
決如左：
    主      文
戊○○無罪。
    理      由
一、公訴意旨詳如附件起訴書所載。
二、按犯罪事實應依證據認定之，無證據不得推定其犯罪事實，又不能證明被告犯罪
    者，應諭知無罪之判決，刑事訴訟法第一百五十四條、第三百零一條第一項分別
    定有明文。又按刑法上之竊盜罪，須意圖為自己不法之所有，而竊取他人所有物
    ，為成立要件，若行為人並無不法所有之意圖，則屬欠缺意思要件，自難以竊盜
    罪相繩。
三、公訴人認被告涉有刑法第三百二十條第一項之竊盜罪嫌，無非以(1)被告自承有於
    起訴書所載時、地，未經事先測量，即僱請卡車及怪手司機搬運石塊等語；(2)並
    據告訴人戴錦輝、被害人己○○指述在卷；(3)核與證人即賢泰建設開發有限公司
    （下稱賢泰公司）負責人甲○○、同案被告即卡車司機劉克松、姚俊銘、陳錦錕
    、洪秋棠、林振發、陳進利、王東興、孫健吉、游志誠（同案被告均另為不起訴
    處分）指證述情節相符；(4)並經該署檢察官至現場履勘結果，顯示新竹縣五峰鄉
    ○○段一三四０、一三四四兩地號之地表均有明顯開挖痕跡，製有勘驗筆錄二份
    在卷足稽；(5)另經新竹縣竹東地政事務所複丈結果，被告所開採塊石部分，已超
    越其與賢泰公司簽訂買賣契約書之範圍；(6)復有團體入山申請書名冊、塊石請款
    明細表、各類車輛入山登記證、賢泰公司搬運原住民保留地土石（塊）履契約、
    新竹縣五峰鄉公所函、土地複丈成果圖、庚○○所提供之現場照片十三幀附卷可
    稽為其論據。
四、訊據被告戊○○固坦承曾與賢泰公司負責人甲○○簽訂塊石買賣契約書，並於起
    訴書所載之時、地，向丁○○租用怪手，再僱用怪手司機洪進明及卡車司機劉克
    松、姚俊銘、陳錦錕、洪秋棠、林振發、陳進利、王東興、孫健吉等人，搬取塊
    石下山販售之事實，惟堅決否認有何公訴人所指之竊盜犯行，辯稱：新竹縣五峰
    鄉○○段一三四二、一三四四地號土地上之塊石，係於民國（下同）八十年間即
    已開採出來，其係向賢泰公司以六百萬元購入，而賢泰公司係向法院標得，其搬
    運塊石之範圍，係依甲○○提供予其之照片內所示之範圍搬取，其並未另行開挖
    ，係甲○○超賣，造成其搬取不合法等語。
五、經查，被告戊○○前曾以大高原建設股份有限公司（下稱大高原公司）名義，於
    八十七年十月五日，以新台幣（下同）六百萬元之價格，就賢泰公司於八十五年
    四月二十三日向法院拍賣取得之位於新竹五峰鄉○○段一三四二及一三四四地號
    上，由台企企業股份有限公司（下稱台企公司，負責人乙○○）開採之塊石，與
    賢泰公司負責人甲○○簽定買賣契約書乙節，業據證人甲○○證述在卷，並有買
    賣契約書一份在卷可稽。而前開地號上之塊石，係台企公司於八十二、三年間，
    向政府申請合法開挖新竹縣五峰鄉○○段一三四二、一三四四地號土地內之塊石
    後所放置，嗣因台企公司積欠他人債務，致所開採之部分塊石（約十堆，約占全
    部塊石四十萬噸之三分之一），遭債權人聲請法院拍賣，而由賢泰公司標得後出
    售予被告，復由證人甲○○以賢泰公司名義與新竹縣五峰鄉公所簽定搬運原住民
保留地土石（塊石）履行契約之事實，亦據證人甲○○、乙○○於本院調查時分
    別證述在卷，並有新竹縣政府土石採取場登記證、本院民事執行處證明書、賢泰
    建設開發有限公司搬運原住民保留地土石（塊石）履行契約各一紙、及搬運保證
    金合計（二百萬元）收據二紙附卷足憑（均影本，以上均附於八十八年度他字第
    二三號卷內）。次查，台企公司所申請合法開挖塊石之土地，係位於新竹縣五峰
    鄉○○段一三四二、一三四四地號土地，而台企公司所開挖出來之塊石，約四十
    萬噸，則分別置於同段一三三八、一三三九、一三四０、一三四一、一三四三、
    一三四四等地號上之事實，亦據證人乙○○、告訴人載錦源於本院調查時證指述
    在卷，並有被告提出之照片彩色影本二十五幀（原本經核對無訛後發還，見八十
    八年度偵字第四二五三號偵查卷第六十三頁至第七十二頁）及證人乙○○提出之
    土石採取區域位置暨計劃圖一份（見本院八十九年七月二十六日訊問筆錄後）在
    卷可參。顯見台企公司經核淮開採之區域雖僅止於新竹縣五峰鄉○○段一三四二
    、一三四四地號內之塊石，唯台企公司於開採後，則將塊石散置於同段一三三八
    、一三三九、一三四０、一三四一、一三四三、一三四四等地號之土地上。
六、另查，被告以大高原公司名義與賢泰公司責人甲○○所簽定之塊石買賣契約書中
    ，買賣塊石之數量僅載明以現場石塊囤積數量為準，而未明確載明正確之數量，
    經本院訊證人甲○○到庭結證後仍堅稱當時僅告知被告僅同前段一三四二、一三
    四四號地號上塊石可搬，唯衡之一般常情，證人甲○○若未估算數量，又如何計
    算出售價？再參以證人甲○○係以一百三十萬元之金額向法院標得，而本件買賣
    金額達六百萬元，顯見當時被告與證人甲○○間，就買賣標的之數量，雙方之認
    知，應非僅止於證人甲○○標得之部分（即同前段土地內十堆塊石，約四十萬噸
    之三分之一），否則價格何以差距有四倍餘。另佐以證人甲○○於八十七年二月
    十七日，以賢泰公司名義，向新竹縣五峰鄉公所所提出之申請土石搬運展期理由
    書（見同前偵卷第六十二頁）上所載，其所欲搬取之塊石，「約四十萬噸」觀之
    ，益徵雙方買賣之數量應為四十萬噸，被告戊○○辯稱證人甲○○超賣等語，應
    屬非虛。
七、再查，證人乙○○於八十四年間，曾就其於前開土地上開採之塊石放置區域加以
    拍照，此業據證人乙○○於本院調查時證述在卷，此照片於交付介紹人林汝全後
    ，輾轉經由證人王賢倉取得，再由甲○○於出售塊石予被告時，提供予被告做為
    被告搬取塊石參考之用之事實，此業經被告戊○○供陳在卷，並提出現場照片彩
    色影本二十五幀（見同前偵卷第六十三頁至第七十二頁）附卷可參，雖證人甲○○否認該等照片係其所提供，然該等照片確係證人甲○○提供予被告乙節，已據
    證人即當時親見證人甲○○將照片交付予被告戊○○之陳雪美於偵查中及本院調
    查時及證人乙○○於本院調查時分別證述在卷。是被告戊○○辯稱其與證人甲○○簽定買賣塊石契約後，即僱用怪手及卡車司機，在前同前段一三三八等地號土
    地上搬取塊石，乃係依證人甲○○提供之照片上所示塊石之位置搬取等語，即非
    無據，而堪採信。雖被告戊○○於搬取塊石前，因信任證人甲○○所提供照片所
    示之塊石位置，而未再行測量其所得搬取塊石之範圍，然並無其他證據可資證明
    被告戊○○有預見搬取他人土地上塊石，亦不違背其本意之意圖，故被告戊○○
    雖不免有所疏失，而涉有過失之嫌，然究與「行為人對於構成犯罪之事實，預見
    其發生而其發生並不違背其本意」之間接故意，有所區別，是尚難以被告戊○○
    於搬取前未經測量，即認被告戊○○有竊盜之間接故意。
八、復查，被告戊○○自八十七年十一月七日開始搬取塊石，至同年十二月九日止，
    所搬取之塊石僅九千二百三十六噸餘，有塊石請款明細影本一份在卷可參（見本
    院八十九年五月三十一日訊問筆錄後），並經證人即被告當時之員工丙○○於本
    院調查時證述在卷，復經本院核對該時段內出入大隘檢查哨之各類車輛入山登簿
    （見同前他字卷內）內所載之卡車司機劉克松等人所駕駛卡車入出次數，並審酌
    每台卡車可載運塊石約三十噸之數量後，應認被告搬取塊石之數量，僅約九千二
    百三十六噸無訛。
九、末查，告訴人載錦源雖於警訊中指稱被告曾僱工挖取地下之塊石，惟其於本院調
    查時，則改稱僅在地上搬取，經本院質之何以與警訊所言不同，復又改稱按警訊
    時所言為準等語。惟按告訴人之指述，本即以使被告受刑事訴追為目的，是其陳
    述是否與事實相符，仍應調查其他證據以資證明。查被告戊○○向證人甲○○所
    購得之塊石，依其本身所認知重量達四十萬噸，而其自八十七年十一月七日至同
    年十二月九日止，僅搬取九千二百餘萬噸，均已如前述，是被告戊○○在現場剩
    餘塊石尚有三十餘萬噸前，是否有向下開採塊石之必要，顯非無疑。雖檢察官於
    八十七年十二月二十九日及八十八年一月二十七日，二度至現場履勘後所筆錄分
    別記載為：「一、經至現場履勘，現場地表經開挖部分泥土裸露，未經開挖部分
    ，地表均有大量石塊覆蓋，並有雜草在其上生長，經開之石塊，其上方有覆蓋泥
    土（大隘段一三四０號），經履勘有開痕跡，但開挖附近並無堆放相當數量之石
    塊（經與未開挖部分石塊覆蓋之數量比較），應有將開挖之石塊戴。」（以上為
    八十七年十二月二十九日履勘筆錄所戴）；「勘驗大隘段一三０地號，地表有明
    顯開挖痕跡，且石塊表面顏色較白淨，應為近期所開採之塊石，與附近未經開採
    之塊石，表面顏色較黑，且塊石上有菁苔附著，有明顯差異，另大隘段一三四四
    地號，地表亦同，其上有開採痕跡及大量斥期開採之塊石」（以上為八十八年一
    月二十七日履勘筆錄所載），唯細觀履勘筆錄所載，均僅提及「地表：：：開挖
    ：：：泥土裸露」；「地表：：：開挖：：：白淨」，雖筆錄記載用語稱「開挖
    」，唯均未見筆錄內有開挖後留有坑洞之記載，反稱「地表」，是被告戊○○是
    否有向下挖取台企公司開採出來以外之塊石，要非無疑。又前開塊石係台企公司
    於八十二、三年間所開採，迄被告戊○○搬取時，已有多年，又該等塊石係「成
    堆」放置，有前述照片在卷可參，是無論係將塊石搬離，或搬取時翻動塊石，其
    下之位置或呈泥土狀，或為白淨無菁苔之塊石，均係在可理解之範圍，故尚難以
    泥土裸露或塊石較為白淨無菁苔，即認被告戊○○必有向下挖取塊石之行為。
十、綜上，被告戊○○雖自承於前揭土地上搬取塊石下山出售等情，唯既查明被告戊○○係誤以其購得之塊石達四十萬噸，且其亦係依以證人甲○○所提供之照片範
    圍搬取塊石，並未另行開採之事實，則要難僅憑被告曾至前揭地點搬取塊石，而
    不問被告是否有不法所有之意圖，即認被告有竊盜之犯行。雖被告戊○○於搬取
    向賢泰公司所購得塊石前，未曾事前測量，即僱用工人搬取，然此無非係屬過失
    行為，而刑法竊盜罪又不處罰過失犯，此外復查無其他積極證據足認被告有意圖
    為自己不法所有之犯意，揆諸前揭說明，尚不能證明被告犯罪，自應為被告無罪
    之諭知。
據上論斷，應依刑事訴訟法第三百零一條第一項，判決如主文。
本案經檢察官章京文到庭執行職務。
中      華      民      國    八十九    年      十      月     十一     日
           臺灣新竹地方法院刑事第二庭
                                           法  官  張  百  見
右正本證明與原本無異。
如不服本判決，應於判決送達後十日內向本院提出上訴狀( 應附繕本 )，上訴於
臺灣高等法院。
                                    書記官  陳  進  楷
中      華      民      國    八十九    年      十      月     十一     日


司法院資訊處製作；財團法人民間司法改革基金會備份。
